【裁判字號】    92,自,241
【裁判日期】    920915
【裁判案由】    妨害名譽等
【裁判全文】
臺灣板橋地方法院刑事判決                          九十二年度自字第二四一號
    自  訴  人  甲○○
    被      告  丙○○
右列被告因妨害名譽案件，經自訴人提起自訴，本院判決如左：
    主  文
丙○○無罪。
    理  由
一、自訴意旨略以：自訴人與被告係臺北縣泰山鄉義學國中（下稱義學國中）之同事
    ，自訴人為該校一年十三班導師，被告則為該校學務主任。民國九十二年六月九
    日義學國中升旗典禮時，因該校生教組長丁○○於升旗臺上發現前方水溝有垃圾
    ，被告為達故意誹謗意圖，遂於全校師生面前，要求一年十三班負責外掃區同學
    帶至升旗臺前，並故意栽贓、誣蔑自訴人，使原告無地自容、極盡羞辱、在全校
    師生面前抬不起頭來。後因一年七班導師戊○○出面澄清該外掃區係其班級負責
    ，被告始罷休，事後被告亦拒不道歉，認被告意圖散佈於眾，指摘不實事項，足
    以毀損自訴人之名譽，因認被告丙○○涉有刑法第三百十條之誹謗罪嫌。
二、按犯罪事實應依證據認定之，無證據不得推定其犯罪事實。又不能證明被告犯罪
    者，應諭知無罪之判決，刑事訴訟法第一百五十四條、第三百零一條第一項前段
    分別定有明文。而認定不利於被告之事實，須依積極證據，苟積極證據不足為不
    利於被告事實之認定時，即應為有利於被告之認定，更不必有何有利之證據。又
    告訴人之指訴係以使被告受刑事訴追為目的，是其陳述是否與事實相符，仍應調
    查其他證據以資審認，最高法院著有判例可循（最高法院三十年上字第八一六號
    、五十二年台上字第一三００號判例參照）。
三、訊據被告丙○○堅決否認有何犯行，辯稱：「我在升旗臺上看到很髒，但不知道
    外掃區是哪一班掃的，我就去拿學務處的工作計畫表來看。確定是一年十三班掃
    的，我就到一年十三班的位置，說外掃區的同學站起來，叫他們去教室拿掃具補
    掃。升完旗後，自訴人跟我反應該掃區已劃分給一年七班，因為我的工作計畫表
    並沒有改，衛生組長又不在，後來一年七班的導師才和我說那塊掃區已經劃分給
    他們了」、「我沒有公然在司令台上指摘一年十三班的老師及同學，我只是依照
    工作分配表去叫他們補掃」等語。經查：
    (1)證人丁○○於本院調查時證稱：時間我也忘了，因為我們一、三、五要升旗，
      只是那天衛生組長請假，當天是我在台上報告，水溝非常髒亂，我罵了學生，
      罵說很多同學的打掃都不確實，主任也發現很髒，就去拿了工作分配表，工作
      分配表都有紀錄哪一個地方是哪一個班掃的，主任就跑到一一三班去，主任並
      沒有在主席台上或升旗台旁說那個地方很髒亂等語。（詳參本院九十二年八月
      十四日審判筆錄）。被告、自訴人對證人所證情節均表示並無意見，自訴人並
      指稱證人丁○○說完升旗台旁水溝很髒之後，被告就跑到我們班把學生帶走，
      當時手上並無整潔工作表等語（同上審判筆錄）。是堪信本件被告確係發現升
      旗臺前之打掃區域髒亂後，始前往一年十三班要求打掃該區同學補強清潔工作
      ，洵屬無疑。
    (2)再查，本件爭執掃區原先係由自訴人所帶之一年十三班負責打掃，後來有更換
      之情，已據證人戊○○證述歷歷在卷，並證稱：他們有沒有發生何爭執我根本
      不知道，是後來找我來確認那個掃區是我們班負責的等語。而被告既非衛生組
      長，掃區更換重新劃分本無從知悉，況依證人丁○○所證，被告什麼時候拿工
      作分配表我不知道，但到了升旗結束的時候，我有看到被告手上有拿工作分配
      表等語（同上審判筆錄）。益徵被告確係查證後始知悉爭執掃區非自訴人所帶
      之班級負責，復無疑義。
    (3)綜上，被告所辯前情應堪採信。按刑法第三百十條第一項之誹謗罪，係以意圖
      散布於眾，而指摘或傳述足以毀損他人名譽之事者，為其犯罪構成要件；倘行
      為人並無該意圖，即不能以該罪相繩，本件被告於發現升旗臺前之打掃區域髒
      亂後，依照原先負責班級一年十三班，前往一年十三班要求打掃該區同學補強
      清潔工作，自難認有何惡意栽贓意圖。況依自訴人之指述：認被告前往一年十
      三班升旗位置要求該班負責外掃區同學起立並去教室拿掃具補掃之行為，已使
      自訴人「無地自容、極盡羞辱」。然由自訴人主張之前揭事實，並無法證明被
      告對自訴人本身有任何具體指摘不實內容、足以毀損自訴人名譽犯行，輔以證
      人丁○○、戊○○、乙○○於本院證稱渠等並未見到被告當時與自訴人發生爭
      執等情，自難謂被告所為足以毀損自訴人名譽。揆諸首揭說明，即與刑法第三
      百十條第一項誹謗罪之構成要件尚屬有間，自不成立該罪。此外本院復查無其
      他積極證據足認被告涉有自訴人所指之犯行，不能證明被告犯罪，爰為被告無
      罪之諭知。
據上論斷，應依刑事訴訟法第三百四十三條、第三百零一條第一項，判決如主文。
中      華      民      國    九十二    年      九      月     十五     日
                                      臺灣板橋地方法院刑事第四庭
              法  官    徐  子  涵
右正本證明與原本無異。
如不服本判決，應於判決送達後十日內向本院提出上訴狀。
                                          書記官    彭  麗  紅
中      華      民      國      九十二      年    九    月     十七     日


司法院資訊處製作；財團法人民間司法改革基金會備份。
